【裁判字號】    97,訴,444
【裁判日期】    970729
【裁判案由】    違反臺灣地區與大陸地區人民關係條例等
【裁判全文】
臺灣高雄地方法院刑事判決               97年度訴字第444號
公  訴  人  臺灣高雄地方法院檢察署檢察官
被      告  丙○○
                      樓
指定辯護人  本院公設辯護人陳信凱
被      告  戊○○
被      告  己○○
                      號
上列被告因違反臺灣地區與大陸地區人民關係條例等案件，經檢
察官提起公訴（96年度偵字第29300 號），本院判決如下：
    主  文
丙○○共同連續犯臺灣地區與大陸地區人民關係條例第七十九條
第一項之使大陸地區人民非法進入臺灣地區罪，處有期徒刑貳年
肆月，減為有期徒刑壹年貳月。
戊○○共同犯臺灣地區與大陸地區人民關係條例第七十九條第一
項之使大陸地區人民非法進入臺灣地區罪，處有期徒刑壹年陸月
，減為有期徒刑玖月，緩刑參年，緩刑期間付保護管束，並應向
檢察官指定之公益團體、地方自治團體或社區提供陸拾小時之義
務勞務。
己○○共同犯臺灣地區與大陸地區人民關係條例第七十九條第一
項之使大陸地區人民非法進入臺灣地區罪，處有期徒刑壹年陸月
，減為有期徒刑玖月，緩刑參年，緩刑期間付保護管束，並應向
檢察官指定之公益團體、地方自治團體或社區提供陸拾小時之義
務勞務。
    事  實
一、丙○○、戊○○、己○○均明知大陸地區人民非經臺灣地區
    主管機關許可，不得進入臺灣地區；又丙○○明知戊○○、
    己○○分別與大陸地區人民辛○○、何美珠妹（該2 人所涉
    偽造文書罪，另臺灣高雄地方法院檢察署檢察官依職權為不
    起訴處分）均並無結婚真意，竟基於概括之犯意而分別與戊○○、己○○共同基於使大陸地區人民非法進入臺灣地區之
    犯意聯絡，並分別與戊○○、辛○○及己○○、何美珠妹共
    同基於行使使公務員登載不實文書之犯意聯絡，由丙○○介
    紹戊○○、己○○分別於民國92年3 月10日、92年4 月1 日
    ，在大陸福建省福州市公證處分別與辛○○、何美珠妹辦理
    結婚登記，使辛○○、何美珠妹分別取得戊○○、己○○形
    式上配偶之地位，並領得該福州市民政局發給之結婚證書，
    再由戊○○、己○○返臺後持上開結婚證明書向財團法人海
    峽交流基金會（下稱海基會）辦理認證手續，取得認證證明
    書後，復持上開不實之結婚證明文件後，分別向高雄縣大寮
    戶政事務所、高雄縣林園戶政事務所申請辦理結婚登記，使
    不知情之公務員分別將戊○○與辛○○結婚、己○○與何美
    珠妹結婚之不實事項登載於職務上所掌之戶籍登記簿及戶籍
    謄本等公文書上，並據以核發戶籍謄本予戊○○、己○○，
    足以生損害於戶政機關對於戶籍資料管理之正確性。嗣丙○○復受戊○○、己○○委託，分別於92年4 月14日、92年4
    月17日，填寫辛○○、何美珠妹之大陸地區人民進入臺灣地
    區旅行證申請書，檢具大陸地區人民進入臺灣地區保證書、
    上開戶籍謄本、結婚公證書、海基會認證書等文件，向內政
    部警政署入出境管理局（現已改制為內政部入出國及移民署
    ，下稱境管局）以配偶來臺探親為由，申請辛○○、何美珠
    妹來臺居留，經境管局承辦人員實質審核後，未能發現上開
    假結婚之事實，乃誤予核發辛○○、何美珠妹之中華民國臺
    灣地區旅行證，使辛○○、何美珠妹得以分別於92年6 月9
    日、92年6 月3 日入境來臺。嗣於96年8 月21日，因辛○○
    逾期居留，而在高雄國際機場詢問出境事宜，而為警查獲，
    並循線查知上情。
二、案經內政部入出國及移民署專勤事務第二大隊高雄縣專勤隊
    報請臺灣高雄地方法院檢察署檢察官偵查起訴。
    理  由
壹、程序部分：
一、按被告之自白，非出於強暴、脅迫、利誘、詐欺、疲勞訊問
    、違法羈押或其他不正之方法，且與事實相符者，得為證據
    ；被告陳述其自白係出於不正之方法者，應先於其他事證而
    為調查，刑事訴訟法第156 條第1 項、第3 項前段定有明文
    。而被告之自白，如係出於不正之方法，並非自由陳述，即
    其取得自白之程序，已非適法，則不問自白內容是否確與事
    實相符，因其非係適法之證據，即不能採為判決基礎，故審
    理事實之法院，遇有被告對於自白任意性提出抗辯時，應先
    於其他事實而為調查，最高法院23年上字第868 號著有判例
    可資參照。被告戊○○於本院審理中供稱：警詢中是警員叫
    伊承認，且伊係因父親生病住院必須趕回去照顧父親，才會
    承認本件犯行云云；被告己○○於本院審理時則供稱：警詢
    當天，係因警員叫伊承認，且當時因颱風頭暈暈，才會承認
    本件犯行云云（見本院卷第40頁、第52頁）。然被告戊○○
    、己○○對其上述所供稱之情事，均未能舉證以實其說，且
    被告戊○○、己○○於本院審理時均自承：警詢當時，承辦
    員警並未對其為不法之訊問等語（見本院卷第52頁、第101
    頁、第109 頁），又查證人即承辦員警乙○○於本院審理時
    證謂：其於詢問戊○○、己○○時，均未有施以強暴、脅迫
    、詐欺、利誘或其他不正方法的訊問之情形，且當日被告己○○精神狀況不錯，並無頭暈之情形等語（見本院卷第120
    頁、第121 頁），顯見上開戊○○供稱：伊係因父親生病住
    院必須趕回去照顧父親，才會承認本件犯行云云，及被告己○○供稱：當時係因颱風頭暈暈，才會承認本件犯行云云，
    均係卸責空泛之詞，並不足採。至證人乙○○雖證陳：其當
    時有向被告表示，依其認知這種案件若無前科且坦承犯行配
    合調查，大部分均會緩刑、緩起訴等語（見本院卷第120 頁
    ），然細繹上開證人乙○○向被告告知之內容，僅係依據其
    承辦案件之經驗，對於被告所做之建議，被告尚得斟酌是否
    確有犯行，依其自由意志決定是否供承犯行，顯與被告戊○○、己○○供稱其等係因警察要其承認之情形有間。綜上，
    被告戊○○、己○○於警詢坦承犯行，均無伊等上開所供稱
    之情形，則被告戊○○、己○○上開警詢筆錄顯係據其出於
    自由意志所為陳述之內容而為記載，自具有證據能力，得採
    為本件判決之基礎。至經臺灣高雄地方法院檢察署檢查事務
    官勘驗結果，被告戊○○、己○○警詢之錄音帶，有部分因
    雜音而難以辨識之情形，然按刑事訴訟法第100 條之1 第1
    項固規定訊問被告，原則上應全程連續錄音；必要時，並應
    全程連續錄影；同條第2 項亦規定「筆錄內所載之被告陳述
    與錄音或錄影之內容不符者，除有前項但書情形外，其不符
    之部分，不得作為證據」；同法第100 條之2 亦準用同法第
    100 條之1 規定；考其立法目的，在於建立訊問筆錄之公信
    力，並擔保訊問程序之合法正當；亦即在於擔保犯罪嫌疑人
    對於訊問之陳述，係出於自由意思及筆錄所載內容與陳述相
    符；如果犯罪嫌疑人之自白，係基於自由意思而非出於不正
    之方法，且其自由之陳述與事實相符，縱令於訊問時未經全
    程連續錄音或錄音故障而無聲音，致訊問程序稍嫌微疵，仍
    難謂其自白之筆錄，無證據能力；為最高法院95年度臺上字
    第6719號判決意旨所揭示。據此，被告戊○○、己○○警詢
    之錄音帶，固有部分因雜音而難以辨識之情形，然被告戊○○、己○○警詢之供述，既係基於自由意思而非出於不正之
    方法，已如前述，逵之上揭規定及最高法院判決意旨，自無
    礙於被告戊○○、己○○於警詢供詞之證據能力，附此敘明
    。
二、按被告以外之人於審判外之言詞或書面陳述，除法律有規定
    者外，不得作為證據；被告以外之人於檢察事務官、司法警
    察官或司法警察調查中所為之陳述，與審判中不符時，其先
    前之陳述具有較可信之特別情況，且為證明犯罪事實存否所
    必要者，得為證據，刑事訴訟法第159 條第1 項、第159 條
    之2 分別定有明文。是依上開條文規定，被告以外之人於檢
    察事務官、司法警察（官）調查時所為之陳述，屬傳聞證據
    ，依同法第159 條規定，本無證據能力，必須「具有較可信
    之特別狀況」及「必要性」二要件，始例外得適用上開第15
    9 條之2 規定，認有證據能力，採為證據。而所謂「具有較
    可信之特別情況」係屬於證據能力之要件，法院應就偵查或
    調查筆錄製作之原因、過程及其功能等加以觀察其信用性予
    以判斷；又此之「必要性」要件，必須該陳述之重要待證事
    實部分，與審判中之陳述有所不符，包括先前之陳述詳盡、
    於後簡略，甚至改稱忘記、不知道等，雖非完全相異，但實
    質內容已有不符者在內（最高法院96年度臺上字4304號、96
    年度臺上字第4365號、96年度臺上字第4414號判決意旨可資
    參照）。本件共同被告戊○○係就共同被告丙○○、己○○
    ，是否有本件犯行之重要證人，而本件共同被告己○○，則
    係就共同被告丙○○，是否有本件犯行之重要證人，且其等
    於警詢時分別對於共同被告丙○○、己○○，是否有本件犯
    行之情節陳述詳盡，復於本院審理時則翻異前詞，與警詢陳
    述不符。然本院審酌被告戊○○於96年8 月24日於警詢時所
    為有關共同被告丙○○、己○○，有無本件犯行之證陳，及
    被告己○○於96年9 月18日於警詢時所為有關共同被告丙○○有無本件犯行之證陳，均相較其於本院審判時，距案發當
    時較近，且並非在共同被告之面前證述，顯較未有受不當外
    力干擾、內在之壓力及事後串謀之可能性，再者，其等於警
    詢中接受詢問之最後一項問題，表示其警詢中之陳述係屬實
    在（見警卷第6 頁、第18頁）；堪認被告戊○○、己○○於
    警詢中之陳述具有特別可信之情況，且被告戊○○之上開警
    詢中陳述，乃證明共同被告丙○○、己○○犯罪事實之存否
    所不可欠缺，而被告己○○之上開警詢中陳述，則乃證明共
    同被告丙○○犯罪事實之存否所不可欠缺，是依刑事訴訟法
    第159 條之2 規定，其於警詢中之陳述，應均具有證據能力
    。
三、又按被告以外之人於審判中滯留國外或所在不明而無法傳喚
    或傳喚不到者，其於檢察事務官、司法警察官或司法警察調
    查中所為之陳述，經證明具有可信之特別情況，且為證明犯
    罪事實之存否所必要者，得為證據，刑事訴訟法第159 條之
    3 第3 款定有明文。其所謂「具有可信之特別情況」，係指
    其陳述係是否出於供述者之真意、有無違法取供情事之信用
    性而言，故應就偵查或調查筆錄製作之原因、過程及其功能
    等加以觀察其信用性，據以判斷該傳聞證據是否有顯不可信
    或有特別可信之情況而例外具有證據能力。又上開規定所指
    「具有可信之特別情況」，係屬傳聞證據例外取得證據能力
    之特別要件，與一般供述證據必須具備任意性之證據能力要
    件有別，二者不可混為一談。故被告以外之人於檢察事務官
    、司法警察官或司法警察調查中所為之陳述，縱係出於任意
    性，然仍必須具備「具有可信之特別情況」及「證明犯罪事
    實存否所必要」之要件，始能採為證據。不能僅以被告以外
    之人在檢察事務官、司法警察官或司法警察調查中所為之陳
    述係出於其任意性，即謂具有特別可信之情況，而承認其證
    據能力（最高法院96年度臺上字第2799號判決意旨參照）。
    查本件證人辛○○已於96年11月6 日出境，此有內政部入出
    國及移民署97年4 月17日移署出停堯字第09710840370 號函
    可資佐證（本院卷第67頁），是其目前所在不明無法傳喚，
    而其於司法警察調查中所為之陳述（警卷第1 頁至第3 頁）
    ，與其於96年11月5 日在偵查中之供述大致相符（見偵卷第
    14頁、第15頁），且證人辛○○於該警詢筆錄中，有對其有
    利及不利之回答，復證人辛○○於警詢最後亦陳述該警詢所
    述係屬實在並於筆錄上簽名捺印，是可推論其陳述時之外在
    環境及情況，均無妨礙證人辛○○出於自由意志陳述之因素
    ，而有可信之特別狀況，其證述之內容亦為證明犯罪事實存
    否所必要，爰依上開規定，認證人辛○○於警詢中之證詞有
    證據能力。
四、再按除顯有不可信之情況外，公務員職務上製作之紀錄文書
    、證明文書，得為證據，刑事訴訟法第159 條之4 第1 款定
    有明文。查卷附之各該海基會驗證書、戶籍謄本、大陸地區
    人民入出境紀錄等件，均為公務員職務上製作之紀錄文書，
    且並無顯不可信之情況，依刑事訴訟法第159 條之4 第1款
    之規定，均得作為本案之證據。
五、另按被告以外之人於審判外之言詞或書面陳述，除法律有規
    定者外，不得作為證據，刑事訴訟法第159 條第1 項固定有
    明文；惟被告以外之人於審判外之陳述，雖不符刑事訴訟法
    第159 條之1 至第159 條之4 之規定，而經當事人於審判程
    序同意作為證據，法院審酌該言詞陳述作成時之情況，認為
    適當，亦得為證據；或當事人、代理人或辯護人於法院調查
    證據時，知有刑事訴訟法第159 條第1 項不得為證據之情形
    ，而未於言詞辯論終結前聲明異議者，視為有前項之同意，
    同法第159 條之5 亦有明文。查卷附之戊○○與大陸女子辛○○、被告己○○與大陸女子何美珠妹、被告丙○○與大陸
    女子翁雲金之各該大陸結婚公證書、大陸地區人民入出臺灣
    地區旅行證申請書、大陸地區人民進入臺灣地區保證書、己○○於92年4 月17日所簽之委託書及各該大陸地區人民申請
    來臺查詢表、臺北市政府警察局中山分局93年10月21日北市
    警中分督字第09365526000 號函、丙○○提出之92年10月12
    日登報尋人啟事暨大陸女子翁雲金與案外人謝鈺銘假結婚申
    請入境來臺之資料等，性質上雖均屬傳聞證據，且查無符合
    同法第159 條之1 至之4 等前4 條之情形，然檢察官、辯護
    人及被告於言詞辯論終結前則均未聲明異議，是依刑事訴訟
    法第159 條之5 之規定，本院審酌上開證據作成之情況，認
    為適當，均得為證據。
六、按刑事訴訟法第159 條之1 第2 項雖規定，被告以外之人於
    偵查中向檢察官所為之陳述，除顯有不可信之情況者外，得
    為證據。惟該被告以外之人（含共同被告、共犯、被害人、
    證人等）於偵查中向檢察官所為之陳述，性質上仍屬傳聞證
    據（即審判外之陳述），僅因檢察官依法有訊問被告、證人
    及鑑定人之權，且證人、鑑定人須「具結」，而檢察官向被
    告以外之人所取得之陳述，原則上均能遵守法律規定，不致
    違法取供，其可信性極高，為兼顧理論與實務，因而規定除
    顯有不可信之情況者外，得為證據（參考刑事訴訟法第159
    條之1 之立法理由）。是以，被告以外之人包括共同被告在
    內，於偵查中向檢察官所為之陳述，仍應立於證人地位依法
    具結，對其他被告而言，始有證據能力。經查：證人辛○○
    於偵查中經檢察官訊問時所為之供述，並非居於證人之地位
    ，且未經具結，是其供詞之真實性自無法與證人經具結後所
    為之證詞等觀，況被告丙○○、戊○○、己○○又否認該供
    述具證據能力，依上開說明，自不得將證人辛○○於偵查中
    所為之供述作為本案證據。
貳、實體部分：
一、訊據被告丙○○固供承有介紹大陸女子辛○○、何美珠妹分
    別與戊○○、己○○認識、結婚及受戊○○、己○○委託辦
    理大陸地區人民進入台灣地區保證書、旅行證申請書等情，
    被告戊○○、己○○則雖均坦承有分別與大陸女子辛○○、
    何美珠妹結婚，並委託被告丙○○辦理大陸女子辛○○、何
    美珠妹來臺手續；惟被告丙○○、戊○○、己○○均矢口否
    認有何使大陸地區人民非法入境、行使使公務員登載不實文
    書之犯行，被告丙○○辯稱：係被告戊○○、己○○想結婚
    ，伊才分別介紹大陸女子辛○○、何美珠妹與渠等結婚云云
    ，被告戊○○、己○○則均辯稱：伊等分別與大陸女子辛○○、何美珠妹係真有結婚之意思，並非假結婚云云。惟查：
（一）查被告戊○○、己○○經被告丙○○介紹分別於92年3 月
      10日、92年4 月1 日，在大陸福建省福州市公證處分別與
      大陸女子辛○○、何美珠妹辦理結婚登記，並領得該福州
      市民政局發給之結婚證書，再由被告戊○○、己○○返臺
      後持上開結婚證明書向海基會辦理認證手續，取得認證證
      明書後，復持上開結婚證明文件後，分別向高雄縣大寮戶
      政事務所、高雄縣林園戶政事務所申請辦理結婚登記，該
      事務所予以登記並據以核發戶籍謄本予被告戊○○、己○○；嗣被告丙○○受被告戊○○、己○○委託，分別於92
      年4 月14日、92年4 月17日，填寫大陸女子辛○○、何美
      珠妹之大陸地區人民進入臺灣地區旅行證申請書，檢具大
      陸地區人民進入臺灣地區保證書、上開戶籍謄本、結婚公
      證書、海基會認證書等文件，向境管局以配偶來臺探親為
      由，申請大陸女子辛○○、何美珠妹來臺居留經核准，大
      陸女子辛○○、何美珠妹分別於92年6 月9 日、92年6 月
      3 日入境來臺之事實，為被告被告丙○○、戊○○、己○○所不爭執，並有卷附之被告戊○○與大陸女子辛○○、
      被告己○○與大陸女子何美珠妹之大陸結婚公證書、各該
      海基會驗證書、戶籍謄本、大陸地區人民入出臺灣地區旅
      行證申請書、大陸地區人民進入臺灣地區保證書、被告己○○於92年4 月17日所簽之委託書及各該大陸地區人民申
      請來臺查詢表、大陸地區人民入出境紀錄等附卷可稽，上
      揭事實，足以認定。
（二）被告丙○○固辯稱：係被告戊○○想結婚，伊才介紹辛○○與被告戊○○結婚云云，被告戊○○則雖於本院審理時
      辯稱：被告戊○○與辛○○間係為真結婚云云，惟查，被
      告戊○○於警詢時業已供承：伊係經由被告丙○○提供旅
      費介紹伊至大陸擔任人頭與辛○○假結婚，被告丙○○並
      稱待辛○○來臺後，可以再得新臺幣（下同）3 萬元，伊
      與辛○○在大陸辦完結婚登記後，伊即回臺辦完結婚登記
      ，辛○○並於92年6 月9 日入境來臺等語（見警卷第4頁
      至第6 頁），核與證人辛○○於警詢時證陳：其聽人說在
      臺灣容易賺錢，就透過年籍姓名不詳約40多歲男子之介紹
      認識臺灣中間人「阿龍」及被告戊○○，嗣於92年3 月10
      日在福州市與被告戊○○假結婚，並於92年6 月9 日從高
      雄機場入境來臺，「阿龍」派一年籍姓名不詳男子來接其
      等語（見警卷第2 頁）相符，是被告戊○○係經被告丙○○之介紹，與大陸女子辛○○假結婚之事實，堪以認定。
      被告戊○○雖於本院翻供稱：伊與辛○○係真結婚云云；
      然結婚係終身大事，一旦有結婚喜事自會通知親友，且依
      民間慣例，雙方會宴請賓客以示慶祝，然查被告戊○○自
      承：伊與辛○○結婚並未宴客，且伊親友並不知道伊與辛○○結婚之事，直到辛○○離家幾月後，家人看見伊身份
      證才知伊結婚之事等語（見警卷第2 頁、第3 頁；偵卷第
      14頁；本院卷第39頁、第98頁），可知被告戊○○與大陸
      女子辛○○結婚時並未宴客，且被告戊○○亦未告知親友
      伊結婚之喜訊，此情均與常情不合；再查被告戊○○與大
      陸女子辛○○間從未曾同宿及行房，且大陸女子辛○○來
      臺係由被告丙○○去接機，之後大陸女子辛○○在高雄縣
      大寮鄉○○村○○路28號5 樓住處住20多天後，就自行離
      開音訊全無，而被告戊○○並未報案處理等節，為被告所
      自承（見警卷第6 頁、偵卷第13頁、第14頁；本院卷第88
      頁、第98頁、第100 頁、第103 頁），並經證人辛○○證
      述屬實（見警卷第3 頁），惟查結婚係男女為共同生活、
      互助及傳宗接代之結合，是倘被告戊○○與大陸女子辛○○間確有結婚之意思，被告戊○○豈有未曾與大陸女子辛○○同宿及行房，且大陸女子辛○○事後不告而離開住處
      之理；又查被告戊○○與大陸女子辛○○結婚時，被告戊○○僅認識被告丙○○約1 個禮拜並不熟識，且其係大陸
      女子辛○○來臺當天，被告丙○○才通知被告戊○○關於
      辛○○來臺消息乙情，業經被告戊○○於本院審理時供述
      明確（見本院卷第98頁、第103 頁），據此，身為大陸女
      子辛○○配偶之被告戊○○竟於大陸女子辛○○來臺當日
      才由被告丙○○獲知消息且未親自接機，亦與常情相違，
      又被告戊○○、丙○○2 人相識未深，竟由被告丙○○代
      被告戊○○前往接機，更是令人費解；復被告戊○○於大
      陸女子辛○○離家後，自應甚為焦急，並報案求助於協尋
      始為合理，然被告戊○○亦自承：辛○○離家，伊未報案
      處理等語（見偵卷第14頁；見本院卷第88頁、第100 頁）
      ，亦與常情相違；再者，本件係因大陸女子辛○○獨自一
      人至高雄機場詢問離台事宜，以致警方循線查獲，據此，
      倘被告戊○○、大陸女子辛○○間確有成為夫妻之意思，
      大陸女子辛○○欲返鄉，自應求助被告戊○○始為合情，
      豈有由大陸女子辛○○獨自一人至高雄機場詢問返鄉事宜
      之理；凡此種種，均不合常情，自足益徵被告戊○○與大
      陸女子辛○○間並無結婚之真意；至被告戊○○雖於本院
      審理時供稱：伊有給予女方聘金，聘金多少伊不知道，是
      被告丙○○代為處理云云（見本院卷第98頁），然查被告
      戊○○於警詢時卻供陳：伊與辛○○結婚並未下聘等語（
      見警卷第5 頁），其供詞業已前後不一，且被告丙○○於
      警詢時供述：伊不知戊○○有無下聘等語（見警卷第22頁
      ），倘被告丙○○有代被告戊○○處理下聘事宜，被告丙○○豈有不知被告戊○○是否下聘之理，又下聘為攸關締
      結婚姻兩家之重要締親儀式，被告戊○○竟不知聘金數額
      ，亦與常理不合，次查被告戊○○與大陸女子辛○○結婚
      時，被告戊○○僅認識被告丙○○約1 個禮拜並不熟識乙
      情，亦經被告戊○○於本院審理時供述明確（見本院卷第
      98頁），則當時被告戊○○、丙○○2 人既相識未深，衡
      情，被告丙○○豈有代被告戊○○代為處理下聘事宜之可
      能，是其供稱曾有下聘之情事，顯係虛妄之詞，並不足採
      。綜上，被告丙○○、戊○○上開辯稱，均不足採。
（三）又被告己○○雖辯稱：伊與何美珠妹係真有結婚之意思，
      並非假結婚云云；被告丙○○則辯稱：係被告己○○想結
      婚，伊才介紹何美珠妹與被告己○○結婚云云。然查關於
      被告丙○○與大陸女子何美珠妹結婚是否有宴客一事，被
      告己○○於警詢時陳稱：伊與何美珠妹結婚並未辦理宴客
      等語（見警卷第17頁），嗣於偵訊及本院準備程序中，伊
      另辯稱：伊與何美珠妹在高雄小港區辦理一場宴會，有朋
      友及伊母親參加，家人只有伊母親知道伊結婚之事云云（
      見偵卷第15頁；本院卷第40頁、第89頁），復另於本院審
      理時供稱：伊與何美珠妹結婚所辦之喜宴，伊母親雖知情
      ，但是並未參加等語（見第108 頁第109 頁），又關於被
      告己○○與大陸女子何美珠妹之婚姻生活乙事，被告己○○於警詢時供謂：伊與何美珠妹未曾有同宿及性生活（見
      警卷第18頁），卻另於偵訊及本院供稱：伊與何美珠妹有
      過性關係云云（見偵卷第15頁；本院第89頁、第109 頁）
      ，據上，被告己○○之供詞業已前後矛盾不一，是其否認
      與何美珠妹假結婚乙情，是否可信，並非無疑；況查被告
      己○○於警詢時業已供承：伊係經由被告丙○○提供旅費
      介紹伊至大陸擔任人頭與何美珠妹假結婚，被告丙○○並
      稱待何美珠妹來臺後，可以再得3 萬元，伊與何美珠妹始
      於92年4 月1 日在大陸辦完結婚登記，嗣伊回臺辦完結婚
      登記後，何美珠妹就於92年6 月3 日入境來臺等語（見警
      卷第17頁、第18頁），核與證人及共同被告戊○○於警詢
      時證述：在92年中旬，被告丙○○提供旅費邀約伊與己○○至大陸假結婚擔任人頭老公，並稱事後每人可得3 萬元
      ，嗣伊假結婚後先行返臺，被告己○○則因體檢關係還留
      在大陸，但之後被告己○○亦在大陸完成結婚登記等語（
      見警卷第5 頁）相合，足徵被告己○○係由被告丙○○介
      紹與大陸女子何美珠妹間假結婚之事實。再參以何美珠妹
      來臺後不久即不告離家之事實，迭為被告己○○所供承（
      偵卷第15頁；本院卷第89頁、第111 頁），而大陸女子何
      美珠妹嗣於93年10月13日非法居留從事應召賣淫遭警查獲
      ，並於93年10月22日為強制出境乙情，有臺北市政府警察
      局中山分局93年10月21日北市警中分督字第09365526 000
      號函附卷可查（見警卷第75頁、第76頁），衡情，被告己○○與被告大陸女子倘確有結婚在臺共同生活之意思，大
      陸女子何美珠妹怎會有來臺不久即離家從事賣淫之舉，又
      大陸女子何美珠妹離家後，被告己○○雖有報案尋人，惟
      據被告己○○於本院供陳：何美珠妹在伊住處待了1 個半
      月離家等語（見本院卷第111 頁），而何美珠妹係於92年
      6 月3 日來臺，是何美珠妹最晚應於92年7 月下旬離家，
      然被告己○○卻遲至93年1 月7 日始報案處理，有大陸地
      區人民行方不明資料報表附卷可參（見本院卷第166 頁）
      ，此情亦與常情不合。據上，益證被告己○○與大陸女子
      何美珠妹間並無結婚之意思。是被告丙○○、己○○猶執
      前詞予以爭辯，當不足採。至證人即被告己○○之母庚○○雖於本院審理時證陳：被告己○○告訴其要去大陸結婚
      ，其還拿了10餘萬元給被告己○○云云（見本院卷第113
      頁），然查證人庚○○又證稱：其曾經至被告住處見到何
      美珠妹，當時被告己○○不在，其就離開云云，惟被告己○○卻供陳：伊母親至伊住處時，伊有在家云云（見本院
      卷第110 頁），是證人庚○○之證詞，已與被告己○○所
      供不符，又觀之證人庚○○係被告己○○之至親，其證言
      有無袒護被告己○○之可能，已非無疑；且查證人庚○○
      另證稱：被告己○○在臺灣雖有宴客，但其因認語言不通
      ，並未參加宴會云云（見本院卷第113 頁），然查兒子娶
      媳係家中大事，身為被告己○○之母庚○○竟會缺席未參
      加，實與常情不合。是證人庚○○之證詞既有上揭疑點，
      自無據以作為有利於被告己○○判斷之餘地。
（四）至證人即被告己○○之雇主甲○○，雖於本院審理時證稱
      ：其知道被告丙○○帶被告戊○○、己○○至大陸娶妻之
      事，其亦有參加被告己○○之喜宴，並曾見過被告戊○○
      、己○○之大陸妻子云云（見本院卷第188 頁、第189 頁
      ），然查被告戊○○於本院供稱：辛○○來臺後，伊與辛○○住在高雄縣大寮鄉○○路28號5 樓甲○○之住處，並
      向甲○○搭伙云云（見本院卷第88頁），而證人甲○○卻
      於本院審理時證稱：被告戊○○之大陸老婆來臺後，並未
      曾至其住處居住云云（見本院卷第190 頁、第192 頁、第
      19 3頁），又查被告己○○於本院係供稱：伊母親並未參
      加伊婚宴云云，惟證人甲○○卻於本院證稱：被告己○○
      之母親有參加被告己○○之婚宴云云（見本院卷190 頁）
      ，足見證人甲○○所述，顯與被告戊○○、己○○所供顯
      然不合，是證人甲○○所證情節，是否可作為有利於被告
      戊○○、己○○之依據，已非無斟酌之餘地；況查證人甲○○係被告戊○○、己○○之雇主，並常與被告戊○○、
      己○○接觸互動乙情，為被告戊○○、己○○所不爭執，
      並經證人甲○○證陳明確（見本院卷第188 頁、第191 頁
      ），則在大陸女子辛○○、何美珠妹自行離開被告戊○○
      、己○○住處之前，證人甲○○曾見過辛○○、何美珠妹
      ，亦事屬自然，自不足以證明被告戊○○、己○○分別與
      大陸女子辛○○、何美珠妹間確有結婚之意思。是據上，
      上開證人甲○○之證詞，亦難採為有利於被告戊○○、己○○判斷之依據。
（五）再者，起訴書雖認被告丙○○係意圖營利，始介紹被告戊○○、己○○分別與辛○○、何美珠妹假結婚，而其認被
      告丙○○有意圖營利之事實，無非係以大陸女子辛○○之
      證詞為主要依據，然查，證人辛○○之證詞僅牽涉其與被
      告戊○○假結婚之事實，而與被告己○○與大陸女子何美
      珠妹之假結婚無關，又證人辛○○於偵查中所述，係未經
      具結之證詞，不得作為證據，已於前述，自無以證人辛○○於偵訊時之證述，作為認定被告丙○○有無意圖營利事
      實之依據，復觀之證人辛○○於警詢之證詞，其則係證陳
      ：其在與被告陳武忠辦理結婚登記後，將人民幣1 萬3000
      元交予「阿龍」等語（見警卷第2 頁），然尚查無證據可
      認定被告丙○○即係「阿龍」，況被告丙○○於警詢時供
      陳：被告戊○○至大陸時，曾住在伊友人「阿龍」家等語
      （見警卷第21頁），是「阿龍」是否為被告戊○○，並非
      無疑，據上，自無以僅據證人辛○○之證詞，即認被告丙○○有意圖營利之事實；此外，亦查無被告丙○○有何意
      圖營利之情事，自無認被告丙○○係為意圖營利而介紹被
      告戊○○、己○○與大陸女子辛○○、何美珠妹假結婚之
      餘地。
（六）綜上所述，被告丙○○、戊○○、己○○所辯，均係推諉
      卸責之詞，並不足採，渠等上開犯行，應堪認定。
二、新舊法律之比較：
（一）查被告丙○○、戊○○、己○○為本件犯行後，臺灣地區
      與大陸地區人民關係條例第79條關於違反同條例第15第1
      款所規範之使大陸地區人民非法進入臺灣地區之處罰規定
      業經變更。按上揭被告丙○○、戊○○、己○○行為時之
      同條例第79條第1 項規定：違反第15條第1 款規定者，處
      5 年以下有期徒刑、拘役或科或併科新臺幣50萬元以下罰
      金；而前開規定業於92年10月29日修正，同年12月31日施
      行，按修正後之規定，違反第15條第1 款規定者，處1 年
      以上7 年以下有期徒刑，得併科新臺幣100 萬元以下罰金
      。意圖營利而犯前項之罪者，處3 年以上10年以下有期徒
      刑，得併科新臺幣500 萬元以下罰金。經比較修正前、後
      之規定，以上開修正前之規定較有利於被告，是就被告丙○○、戊○○、己○○之犯行，自應依修正前即被告行為
      時之臺灣地區與大陸地區人民關係條例第79條第1 項規定
      處斷。
（二）又被告丙○○、戊○○、己○○為本件犯行後，刑法部分
      條文業於94年2 月2 日修正公布，並自95年7 月1 日起施
      行，又刑法施行法增訂第1 條之1 ，亦於95年6 月14日修
      正公布，同年7 月1 日起施行。按行為後法律有變更者，
      適用行為時之法律，但行為後之法律有利於行為人者，適
      用最有利於行為人之法律，刑法第2 條第1 項定有明文。
      次按本次刑法修正之比較新舊法，應就罪刑有關之共犯、
      未遂犯、想像競合犯、牽連犯、連續犯、結合犯，以及累
      犯加重、自首減輕暨其他法定加減原因（如身分加減）與
      加減例等一切情形，綜其全部罪刑之結果而為比較，最高
      法院95年度第8 次刑庭會議著有決議可資參照。經查：
  １、修正前刑法第28條規定：「二人以上共同實施犯罪之行為
      ，皆為正犯」，修正後刑法第28條則規定：「二人以上共
      同實行犯罪之行為者，皆為正犯」。其中「實施」一語，
      涵蓋陰謀、預備、著手及實行之概念在內，其範圍較廣；
      而「實行」則著重於直接從事構成犯罪事實之行為，其範
      圍較狹，是修正後刑法共同正犯之範圍已有限縮。共同正
      犯之範圍既因此而有變動，自屬犯罪後法律有變更，而非
      僅屬純文字修正（最高法院96年度臺上字第934 號判決意
      旨參照），本案被告丙○○、戊○○、己○○之犯罪行為
      ，依新舊法，均成立共同正犯，適用新法並無較有利於被
      告丙○○、戊○○、己○○。
  ２、又新修正之刑法業已刪除第56條連續犯之規定，此刪除雖
      非犯罪構成要件之變更，但顯已影響行為人刑罰之法律效
      果，自屬法律有變更。依修正前刑法第56條規定，行為人
      連續數行為而犯同一罪名，僅論以1 罪，並加重其刑，而
      依修正後刑法規定，行為人之數犯罪行為，原則須分論併
      罰，是經比較新、舊法結果，應以行為時法即修正前刑法
      規定對被告丙○○較為有利。
  ３、又刑法第55條後段有關「犯一罪而其方法或結果之行為犯
      他罪名」之牽連犯之規定，經修正刪除，亦即修正後之刑
      法，已無牽連犯得論以裁判上一罪之情形。所犯之數罪，
      應按其具體情形論罪。查被告丙○○、戊○○、己○○所
      為使大陸地區人民非法進入臺灣地區罪及行使使公務員登
      載不實文書罪，其行為、時間屬個別獨立，但有方法、目
      的之牽連關係，如適用修正前之規定，顯較有利於被告丙○○、戊○○、己○○。
  ４、修正前臺灣地區與大陸地區人民關係條例第79條第1 項之
      法定刑為「5 年以下有期徒刑、拘役或科或併科新臺幣50
      萬元以下罰金」；又刑法第216 條、第214 條之行使使公
      務員登載不實文書罪之法定刑為3 年以下有期徒刑、拘役
      或科銀元500 元以下罰金。而關於罰金刑最低數額之規定
      ，依修正前刑法第33條第5 款規定，及依現行法規所定貨
      幣單位折算新臺幣條例規定折算後，為銀元1 元即新臺幣
      3 元；依修正後刑法第33條第5 款規定，最低額則為新臺
      幣1,000 元。從而，經比較結果，應以行為時法即修正前
      刑法規定對被告丙○○、戊○○、己○○較為有利。
  ５、刑法罰金刑之加重，依修正後刑法第67條規定，其最高度
      及最低度同加重之，較修正前刑法第67條所定，僅加重其
      最高度，經比較結果，以修正前刑法第67條規定較有利於
      被告丙○○。
  ６、經綜合比較結果，修正前刑法規定對於所有被告丙○○、
      戊○○、己○○均較為有利，是對所有被告所為之各該犯
      行，均應依刑法第2 條第1 項前段之規定，適用上揭修正
      前刑法規定處斷。
三、按大陸地區人民非經主管機關許可，不得進入臺灣地區；又
    不得使大陸地區人民非法進入臺灣地區，臺灣地區與大陸地
    區人民關係條例第10條第1 項及第15條第1 項第1 款定有明
    文。次按臺灣地區與大陸地區人民關係條例第79條第1 項處
    罰違反同條例第15條第1 款所定使大陸地區人民非法進入臺
    灣地區罪，凡非經合法手續進入者皆包含之，自不以偷渡進
    入為限（最高法院90年度臺上字第3180號、92年度臺上字第
    40號判決足參），而大陸地區人民，其父母、配偶或子女在
    臺灣地區設有戶籍者，得申請進入臺灣地區探親，大陸地區
    人民進入臺灣地區許可辦法第3 條第1 項第3 款固有明文，
    惟查本件被告丙○○、戊○○、己○○為使大陸地區人民辛○○、何美珠妹得依據上開規定入境臺灣地區，縱被告戊○○、己○○與之無結婚合意仍辦理結婚手續，以徒具外觀合
    法形式之結婚，任由大陸女子辛○○、何美珠妹以探親為由
    申請來臺，藉以規避我國政府對大陸地區人民入境之管制，
    被告丙○○、戊○○、己○○實質上形同以非法手段使大陸
    地區人民進入臺灣。故核被告丙○○、戊○○、己○○於上
    開所為，係犯刑法第216 條、第214 條之行使使公務員登載
    不實文書罪及違反修正前臺灣地區與大陸地區人民關係條例
    第15條第1 款、第79條第1 項之使大陸地區人民非法進入臺
    灣地區罪。被告丙○○、戊○○、己○○上揭所犯使公務員
    登載不實文書之低度行為，應為行使之高度行為所吸收，不
    另論罪。另被告丙○○分別與戊○○、己○○就上開所犯使
    大陸地區人民非法進入臺灣地區之規定之罪間，各有犯意聯
    絡及行為分擔，均為共同正犯；又被告丙○○分別與被告戊○○及大陸女子辛○○、被告己○○及大陸女子何美珠妹就
    行使使公務員登載不實文書罪間，各有犯意聯絡及行為分擔
    ，均為共同正犯。又大陸女子辛○○、何美珠妹係非法進入
    臺灣地區之大陸地區人民，其等本身即為本件犯罪行為實施
    之對象，並無同時成為犯罪主體之餘地，是就上開使大陸地
    區人民非法進入臺灣地區罪，均無從與被告3 人間有犯意聯
    絡，成立共同正犯之可能，併此敘明。被告丙○○先後2 次
    使大陸地區人民非法進入臺灣地區及行使使公務員登載不實
    文書之犯行，均時間緊接，各所犯構成要件相同，顯基於概
    括犯意為之，為連續犯，應各依修正前刑法第56條連續犯規
    定以一罪論。被告丙○○、戊○○、己○○所犯上開使大陸
    地區人民非法進入臺灣地區罪及行使使公務員登載不實文書
    2 罪間，均有方法目的之牽連關係，各應從較重之使大陸地
    區人民非法進入臺灣地區罪處斷。
四、爰審酌被告丙○○、戊○○、己○○明知辛○○、何美珠妹
    係為來臺打工賺錢，竟甘冒刑章與其假結婚而犯本罪，影響
    國家對於戶政之管理及大陸人士來臺事務管理之正確性，對
    於臺灣地區整體治安及社會秩序，影響頗鉅，其罪責非輕，
    惟念其等並無前科，素行尚佳，有臺灣高等法院被告前案紀
    錄表各1 份在卷可按，及其等犯後態度，兼衡被告犯罪之動
    機、目的、手段、情節及所生危害等一切情狀，分別量處如
    主文所示之刑。再被告丙○○、戊○○、己○○之犯罪時間
    均係在96年4 月24日之減刑基準日前，且所犯之罪刑，合於
    減刑條件，應各依中華民國九十六年罪犯減刑條例第2 條第
    1 項第3 款予以減輕其宣告刑2 分之1 。另查被告戊○○、
    己○○未曾因故意犯罪受有期徒刑以上刑之宣告，有臺灣高
    等法院被告前案紀錄表1 份在卷可按，本院審酌被告戊○○
    、己○○係因一時失慮而為本案犯行，經此次偵、審程序及
    科刑之教訓，當知所警惕，信無再犯之虞，認前揭對被告戊○○、己○○宣告之刑以暫不執行為適當，爰均併諭知被告
    戊○○、己○○緩刑3 年，以啟自新（緩刑之宣告，以裁判
    時之狀態為準，是應逕行適用修正後刑法第74條之規定，最
    高法院95年第8 次刑事庭會議決議可資參照），並依刑法第
    74條第2 項第5 款之規定，分別命其應向檢察官指定之公益
    團體、地方自治團體或社區提供60小時之義務勞務；至其應
    如何執行，宜由檢察官考量被告所犯罪名，並參酌其性別、
    家庭、身分、職業、經歷、特殊專長、體能狀況及素行紀錄
    與參加意願等個人因素，再依義務勞務執行機關（構）之地
    域、特性及勞務內容等為適當之安排，併此敘明；又因本院
    對被告為刑法74條第2 項第5 款提供義務勞務之宣告，是併
    依刑法第93條第1 項第2 款之規定，諭知於緩刑期間付保護
    管束。
五、不另為無罪之諭知部分：
（一）公訴意旨另以：被告丙○○明知大陸地區人民非經臺灣地
      區主管機關許可，不得進入臺灣地區，竟基於使大陸地區
      人民非法進入臺灣地區之犯意，並與大陸女子翁雲金基於
      行使使公務員登載不實之犯意聯絡及行為分擔，被告丙○○與翁雲金間並無結婚之真意，竟由丙○○於91年6 月20
      日，在大陸福建省福州市公證處與翁雲金辦理結婚登記，
      使翁雲金取得被告丙○○形式上配偶之地位，並領得該福
      州市民政局發給之結婚證書，再由被告丙○○返臺後持上
      開結婚證明書向海基會辦理認證手續，復持上開不實之結
      婚證明文件後，向高雄縣大寮鄉戶政事務所申請辦理結婚
      登記，使不知情之公務員將丙○○與翁雲金結婚之不實事
      項登載於職務上所掌之戶籍登記簿，足生損害於戶政主管
      機關對戶籍資料及結婚登記管理之正確性；被告丙○○復
      於91年7 月12日，填寫翁雲金之大陸地區人民進入臺灣地
      區旅行證申請書、大陸地區人民進入臺灣地區保證書，向
      境管局申請核准翁雲金入境臺灣地區，使不知情之境管局
      公務員核發翁雲金之中華民國臺灣地區旅行證；因認被告
      丙○○另涉犯刑法第216 條、第214 條之行使使公務員登
      載不實文書罪及違反修正前臺灣地區與大陸地區人民關係
      條例第15條第1 款、第79條第1 項之使大陸地區人民非法
      進入臺灣地區罪嫌云云。
（二）按犯罪事實應依證據認定之，無證據不得認定犯罪事實；
      不能證明被告犯罪者，應諭知無罪之判決，刑事訴訟法第
      154 條第2 項及第301 條第1 項分別定有明文。又按認定
      不利於被告之事實，須依積極證據，苟積極證據不足為不
      利於被告事實之認定時，即應為有利於被告之認定，更不
      必有何有利之證據；事實之認定，應憑證據，如未能發現
      相當證據，或證據不足以證明，自不能以推測或擬制之方
      法，以為裁判基礎；而刑事訴訟法上所謂認定犯罪事實之
      積極證據，係指適合於被告犯罪事實之認定之積極證據而
      言，雖不以直接證據為限，間接證據亦包括在內；然而無
      論直接或間接證據，其為訴訟上之證明，須於通常一般之
      人均不致有所懷疑，而得確信其為真實之程度者，始得據
      為有罪之認定，倘其證明尚未達到此一程度，而有合理之
      懷疑存在時，致使無從形成有罪之確信，根據「罪證有疑
      ，利於被告」之證據法則，即不得遽為不利被告之認定，
      最高法院30年上字第816 號、29年上字第3105號、40年臺
      上字第86號及76年臺上字第4986號判例意旨可資參照。
（三）公訴人認被告丙○○涉有上揭犯罪，係以被告丙○○與大
      陸女子翁雲金之結婚證書、海基會認證書、翁雲金之大陸
      地區人民進入臺灣地區旅行證申請書、大陸地區人民入臺
      灣地區保證書丙○○全戶戶籍資料查詢結果、戶籍謄本、
      大陸地區人民申請來臺查詢、丙○○及翁雲金之旅客入出
      境記錄查詢暨翁雲金之大陸地區人民申請來臺查詢資料、
      翁雲金與案外人謝鈺銘假結婚申請入境來臺之資料等影本
      各1 份為主要論據。被告丙○○則堅決否認有何上揭犯嫌
      ，辯稱：其與翁雲金係真結婚僅等語。經查：
  １、觀之上揭卷附之被告丙○○與大陸女子翁雲金之結婚證書
      、海基會認證書、翁雲金之大陸地區人民進入臺灣地區旅
      行證申請書、大陸地區人民入臺灣地區保證書丙○○全戶
      戶籍資料查詢結果、戶籍謄本、大陸地區人民申請來臺查
      詢、丙○○及翁雲金之旅客入出境記錄查詢等影本各1 份
      ，固可證明被告丙○○曾於91年6 月20日，在大陸福建省
      福州市公證處與翁雲金辦理結婚登記，並領得該福州市民
      政局發給之結婚證書，再由被告丙○○返臺後持上開結婚
      證明書向海基會辦理認證手續，取得認證證明書後，復持
      上開結婚證明文件後，向高雄縣大寮戶政事務所申請辦理
      結婚登記，該事務所予以登記並據以核發戶籍謄本予被告
      丙○○；嗣被告丙○○於91年7 月15日，填寫大陸女子翁
      雲金之大陸地區人民進入臺灣地區旅行證申請書，檢具大
      陸地區人民進入臺灣地區保證書、上開戶籍謄本、結婚公
      證書、海基會認證書等文件，向境管局以配偶來臺探親為
      由，申請大陸女子翁雲金來臺居留經核准，大陸女子翁雲
      金乃於91年8 月21日入境來臺之事實，惟上揭證據並不足
      以認定被告丙○○與大陸女子翁雲金間並無結婚真意之事
      實；另依據上揭卷附之翁雲金之大陸地區人民申請來臺查
      詢資料及大陸女子翁雲金與案外人謝鈺銘假結婚申請入境
      來臺之資料等影本，亦僅能證明翁雲金另曾於95年9 月21
      日與案外人謝鈺銘在大陸福建省福州市公證處與大陸女子
      翁雲金辦理結婚登記，並嗣後由案外人謝鈺銘於95年10月
      30日以團聚為由申請大陸女子翁雲金入境來臺之事實，然
      該事實核與上揭檢察官起訴之被告丙○○與翁雲金結婚並
      申請翁雲金來臺之事實並無直接關連，自亦無證明被告丙○○與大陸女子翁雲金間並無結婚真意之餘地。
  ２、此外，被告丙○○辯謂：伊與翁雲金係真結婚，曾於晚上
      在大寮鄉○○路上之萬有海產店宴客，是一盤100 元的海
      產，所以未收禮金，當天除其工作夥伴外，伊母親、大哥
      均有參加，伊母親與伊同桌，之後，翁雲金亦曾與伊母親
      住了10幾天等語（見本院卷第114 頁至第116 頁），核與
      證人即被告丙○○之母丁○○○於本院審理時證詞大致相
      符，其證述：其知道被告丙○○至大陸娶妻，被告丙○○
      有告訴其，其還有送翁雲金玉手環，宴客是於晚上在大寮
      鄉路邊叫萬有或萬三之海產店舉行，都是一盤100 元的菜
      ，喜宴錢是其支付，當日並未收禮金，伊有參加該宴會並
      與被告丙○○同桌，而被告丙○○之兄弟姊妹及其女婿好
      像也有參加，之後，被告丙○○曾帶翁雲金回來與其同住
      10幾天等語（見本院卷第116 頁至第119 頁），觀之證人
      丁○○○對於被告丙○○與大陸女子翁雲金結婚事實之細
      節，均能證述詳細乙節，衡情應無串證之情，則其上開證
      詞應屬可信，至檢察官於本院審理時，雖曾提出包含翁雲
      金在內之大陸女子照片7 張令證人丁○○○指認，證人丁○○○則未能指出翁雲金之照片（見本院卷第118 頁），
      然查上開照片均係黑白大頭照，而黑白大頭照之影像常有
      與本人有不盡相合之處，是尚難僅因證人丁○○○未能指
      出上開照片何者係大陸女子翁雲金，而逕認證人丁○○○
      之證詞有何不可採之處，是可認被告丙○○上開辯詞，尚
      非虛妄之詞；又關於被告丙○○與大陸女子翁雲金結婚時
      ，丁○○○曾贈與大陸女子翁雲金玉手環且被告丙○○係
      與翁雲金同住1 間房間等情，亦經證人丁○○○於本院審
      理時證述明確（見本院卷第118 頁、第119 頁），再酌以
      被告丙○○曾在大陸女子翁雲金離家後，於92年2 月12日
      登報尋找翁雲金乙事，有丙○○提出之92年10月12日登報
      尋人啟事1 份附卷可考（見偵卷第85頁、第86頁），益證
      被告丙○○與大陸女子翁雲金間並無假結婚之事實，否則
      丁○○○豈有贈與翁雲金玉手環之舉，又被告丙○○豈會
      與大陸女子翁雲金同房而宿及翁雲金離家後，登報尋找翁
      雲金之情事。
  ３、從而，堪認公訴人認定被告丙○○此部份犯嫌所憑之證據
      ，即未達通常一般人均不致有所懷疑，而得以確信其為真
      實之程度，尚不得遽為不利被告之認定。此外，復查無其
      他積極證據足認被告丙○○有何觸犯此部份犯行，揆諸首
      揭法條及判例意旨說明，顯然不能證明被告丙○○犯罪，
      應為無罪之諭知；惟因檢察官認被告丙○○此部分事實與
      上揭論罪科刑部分之犯罪事實，具有連續犯之裁判上一罪
      關係，爰不另為無罪之諭知。
據上論斷，應依刑事訴訟法第299 條第1 項前段，修正前臺灣地
區與大陸地區人民關係條例第79條第1 項，刑法第2 條第1 項前
段、第11條前段、第214 條、第216 條、第74條第1 項第1 款、
第2 項第5 款、第93條第1 項第2 款，修正前刑法第28條、第55
條、第56條，刑法施行法第1 條之1 ，中華民國96年罪犯減刑條
例第2 條第1項第3 款、第7 條，判決如主文。
本案經檢察官陳建州到庭執行職務。
中    華    民    國    97    年    7     月    29    日
                  刑事第四庭  審判長法  官  陳  箐
                                    法  官  林俊寬
                                    法  官  王參和
以上正本證明與原本無異。
如不服本判決應於收受本判決後10日內向本院提出上訴書狀，並
應敘述具體理由，如未敘述上訴理由者，應於上訴期間屆滿後20
日內補提理由書狀於本院（均須按他造當事人之人數附繕本）「
切勿逕送上級法院」。
中    華    民    國    97    年    7      月   31    日
                                    書記官  陳惠玲
附錄本案論罪科刑法條：
修正前臺灣地區與大陸地區人民關係條例第79條第1 項：
違反第15條第1 款規定者，處5 年以下有期徒刑、拘役或科或並
科新臺幣50萬元以下罰金。
刑法第216條：
行使第210 條至第215 條之文書者，依偽造、變造文書或登載不
實事項或使登載不實事項之規定處斷。
刑法第214 條
明知為不實之事項，而使公務員登載於職務上所掌之公文書，足
以生損害於公眾或他人者，處3 年以下有期徒刑、拘役或500 元
以下罰金。


司法院資訊處製作；財團法人民間司法改革基金會備份。
